【裁判字號】    97,易,338
【裁判日期】    970527
【裁判案由】    違反毒品危害防制條例
【裁判全文】
臺灣屏東地方法院刑事判決               97年度易字第338號
公  訴  人  臺灣屏東地方法院檢察署檢察官
被      告  甲○○
上列被告因違反毒品危害防制條例案件，經檢察官提起公訴（96
年度毒偵字第2427號），本院改以簡式審判程序審理，判決如下
：
    主  文
甲○○施用第二級毒品，累犯，處有期徒刑捌月。扣案第二級毒
品甲基安非他命壹包（毛重零點參公克）及玻璃球管壹支均沒收
銷燬之。
    事  實  及  理  由
一、事實：
    (一)甲○○前於民國89年間，因施用毒品案件，經本院裁定送
      觀察勒戒及強制戒治後，於90年1 月20日停止戒治釋放，
      所餘期間付保護管束，迄90年6 月19日期滿未經撤銷停止
      戒治而執行完畢，並由臺灣屏東地方法院檢察署檢察官於
      90年6 月26日以90年度戒毒偵字第203 號為不起訴處分確
      定。92年間，其又因施用毒品案件，為臺灣屏東地方法院
      檢察署檢察官聲請本院裁定送強制戒治獲准，並另向本院
      提起公訴，其受強制戒治部分，於93年1 月9 日因法律修
      正而停止戒治（不能認為已受強制戒治執行完畢）；其受
      起訴部分，則由本院以92年度訴字第219 號判決判處應執
      行有期徒刑10月確定，迄93年11月5 日縮刑期滿執行完畢
      。惟於94年間，其再因施用毒品及詐欺案件，分別為本院
      以94年度訴字第772 號判決判處應執行有期徒刑1 年8 月
      確定及以95年度簡字第779 號判決判處有期徒刑3 月確定
      。95年間，其再因竊盜案件，為臺灣高雄地方法院以95年
      度易字第1099號判決判處有期徒刑8 月確定。上開3 判決
      所處之刑經臺灣高雄地方法院以96年度聲減字第1799號裁
      定減刑後，定應執行有期徒刑1 年3 月確定，迄96年8 月
      18日縮刑期滿執行完畢。
    (二)惟甲○○不知悔改，復基於施用第二級毒品之犯意，於96
      年12月4 日8 時許，在屏東縣潮州鎮○○里○○路「八聖
      宮」寺廟廁所內，以將毒品放入玻璃球內燒烤，使汽化後
      吸食其煙霧之方式，施用第二級毒品甲基安非他命1 次。
      嗣於同日16時50分許，在屏東縣潮州鎮○○路61巷路段附
      近，因形跡可疑為警盤查，其在有偵查犯罪權限之機關及
      人員尚不知其有施用毒品前，主動將其放在衣褲口袋內之
      甲基安非他命毒品1 包（毛重0.3 公克）及玻璃球管1 支
      交由警方扣案而查獲，甲○○嗣並接受裁判。
二、本件證據除引用檢察官起訴書之記載（如附件）外，並增加
    引用被告於本院審理中之自白為證據。
三、按甲基安非他命為第二級毒品，毒品危害防制條例第2 條第
    2 項第2 款定有明文。次按，修正毒品危害防制條例就施用
    毒品者，祇於「初犯」及「五年後再犯」2 種情形有其追訴
    條件之限制，即須於初犯經觀察勒戒或強制戒治釋放後，5
    年內均無施用毒品之行為，始能認其前所實施之觀察勒戒或
    強制戒治已足遮斷毒癮，而得於5 年後再犯時，再適用初犯
    之規定，重行觀察勒戒程序。倘5 年內已經再犯，被依法追
    訴處罰，縱其第3 次（或第3 次以上）施用毒品之時間在初
    犯釋放5 年以後，即與「5 年後再犯」之情形有別，且因已
    於「5 年內再犯」，顯見其再犯率甚高，原實施觀察勒戒或
    強制戒治，已無法收其實效，而無5 年遮斷效之存在，自無
    再經觀察勒戒及強制戒治之必要，得逕行追訴處罰，此有最
    高法院95年度第7 次刑事庭會議決議及95年度台非字第271
    號判決足資參照。本件被告前於90年間，因施用毒品，初次
    受觀察勒戒執行完畢釋放，旋即於92年第2 次施用毒品，並
    依修正前之舊法再度施以強制戒治，惟於93年1 月9 日因法
    律修正而停止戒治，此次不能認為受強制戒治執行完畢。故
    從初次受強制戒治執行完畢（即90年6 月19日）起算，未滿
    5 年即又於92年及94年間再次施用毒品，並由法院判處徒刑
    ，依前開決議及判決見解，足認原實施之觀察勒戒或強制戒
    治，已無法收其實效，且自此後即無再經觀察勒戒及強制戒
    治之必要，得逕行追訴處罰。是核被告所為，係犯毒品危害
    防制條例第10條第2 項之施用第二級毒品罪。被告前有如事
    實欄所示之科刑及執行情形，有臺灣高等法院被告前案紀錄
    表附卷足憑，其於刑之執行完畢後5 年內故意再犯本件有期
    徒刑之罪，為累犯，應依法加重其刑。又被告於有偵查犯罪
    權限之機關或人員尚不知其施用毒品之犯行前，主動將其持
    有之毒品及玻璃球管交由盤查之員警扣案，嗣並接受裁判，
    此有警員張智榮製作之偵查報告1 紙附卷可考，茲為鼓勵被
    告勇於面對事實，承擔刑責，故依刑法第62條前段之規定減
    輕其刑，且因其同時有刑之加重、減輕事由，依法先加後減
    。爰審酌被告之智識程度、曾有違反麻醉藥品管理條例、詐
    欺、竊盜及多次施用毒品之犯罪前科（卷附臺灣高等法院被
    告前案紀錄表），素行不端，且曾因施用毒品受觀察勒戒、
    強制戒治及徒刑之執行，仍無法自我克制、戒除毒癮，戒毒
    意志薄弱，惟於偵、審程序中均坦承犯行，態度尚稱良好等
    一切情狀，量處如主文所示之刑，以資懲儆。扣案甲基安非
    他命1 包（毛重0.3 公克）為查獲之毒品，而其包裝袋因係
    用以包裝海洛因毒品，衡情已黏沾該毒品成分，難以析離，
    故應將其整體視為查獲之毒品，併依毒品危害防制條例第18
    條第1 項前段規定諭知沒收銷燬之。至扣案玻璃球管1 支為
    被告用以施用甲基安非他命毒品之工具，亦據被告供明，故
    衡情該玻璃球管內部亦已沾黏該毒品成分，難以析離，故亦
    可視為被查獲之甲基安非他命毒品，併依毒品危害防制條例
    第18條第1 項前段規定沒收銷燬之。
據上論斷，應依刑事訴訟法第248 條之1 、第273 條之1 第1 項
、第299 條第1 項前段、第310 條之2 ，毒品危害防制條例第10
條第2 項、第18條第1 項前段，刑法第11條前段、第47條第1 項
、第62條前段，判決如主文。
中    華    民    國    97    年    5     月    27    日
                  刑事第四庭    法  官  王以齊
以上正本證明與原本無異。
如不服本判決應於收受本判決送達後十日內向本院提出上訴書狀，
其未敘述上訴理由者，並得於提起上訴後十日內向本院補提理由
書狀（均須按他造當事人之人數附繕本）「切勿逕送上級法院」
中    華    民    國    97    年    5     月    27    日
                                書記官  蔡進吉
附錄本判決論罪科刑法條：
毒品危害防制條例第10條第2 項
施用第二級毒品者，處3 年以下有期徒刑。


司法院資訊處製作；財團法人民間司法改革基金會備份。
